臺灣高等法院臺中分院刑事判決　　　　　　　　　九十一年度上易字第二二七五號
　　上　訴　人
　　即 自 訴人　己○○○興業有限公司
　　代　表　人　李　儐
　　自訴代理人　戊○○　律師
　　被　　　告　乙○○　男　四.
　　選任辯護人　戴雅韻　律師
　　被　　　告　丙○○　男　三.
　　被　　　告　丁○○　男　四.
　　被　　　告　甲○○　男　四.
右上訴人因被告等詐欺案件，不服台灣台中地方法院九十年度自字第二六三號，中華
民國九十一年十一月八日第一審判決，提起上訴，本院判決如左：
　　主      文
上訴駁回。
      理  　由
一、自訴意旨略以：乙○○、丙○○、甲○○及丁○○等四人，知悉自訴人公司銷售
    之減肥藥品及其他相關健康產品，具有廣大之市場銷售率，竟共同基於意圖為自
    己不法所有之概括犯意，自民國八十九年二月初起，先後四、五次至臺中縣豐原
    市○○○路七０三號十一樓之一自訴人公司之營業所，對自訴人公司之代表人誑
    稱乙○○及丙○○係高雄某大藥商之超級營業員，甲○○及丁○○係電視廣告中
    知名藥品之幕後負責人，彼等共同經營之竹堤國際行銷事業有限公司（下稱竹堤
    公司），在高屏地區具有廣大之藥品銷售網，可代理自訴人將減肥藥品及其他相
    關健康產品銷售至高屏地區，以節省成本並拓展業務而增加盈餘，致使自訴人陷
    於錯誤，自同年二月二十四日起接受彼等下單訂貨，並陸續於如自訴狀后附出貨
    明細表（以下簡稱附表）所示日期，將藥品寄送至彼等所指定如附表所示之各藥
    房，嗣於同年三月十五日，始由乙○○及丙○○以竹堤公司名義與自訴人簽訂代
    理合約書，約定彼等至遲應於自訴人出貨後三個月內給付貨款，惟前揭貨品經彼
    等銷售三個月後，並未支付任何貨款，於自訴人向彼等催討時，彼等四人猶向自
    訴人誑稱前揭藥品銷路良好，彼等願於同年六月二十日，將一年之預定代理銷售
    貨款總金額新台幣（下同）一千二百萬元，扣除百分之十之銷售獎金，實付一千
    零八十萬元等語，嗣於八十九年六月底即以竹堤公司為發票人、發票日分別為八
    十九年九月三十日、十月三十一日、十一月三十日、十二月三十一日及九十年一
    月三十一日、面額均為二百十六萬元之支票五紙交付自訴人，並由甲○○、丁○○二人於各該支票共同背書以取信自訴人，致使自訴人誤信乙○○等四人將依約
    支付貨款，而自同年七月一日起復陸續接受彼等下單訂貨，並依約將藥品寄送予
    彼等所指定如附表所示之各藥房，迄八十九年九月三十日，自訴人將前揭已到期
    之第一張支票提示，即因存款不足及拒絕往來而遭退票，欲向乙○○等四人催索
    ，均無法聯絡，嗣經查詢，竹堤公司業已在八十九年八月二十四日辦理停業，自
    訴人始知受騙，被詐騙得逞而已出貨部分之貨款計六百七十六萬四千四百元，尚
    未依約出貨部分之貨款計四百零三萬五千六百元，因認乙○○等四人均涉有刑法
    第三百三十九條第一項之詐欺罪嫌、及同條第三項、第一項之詐欺未遂罪嫌。
二、自訴意旨認被告等人涉犯上開罪嫌，無非以前揭事實，有代理合約書、藥房名冊
    、出貨明細、紅單聯表、託運單、公司登記資料、支票及退票理由單等在卷足參
    ，為其依據。
三、訊據被告等四人均堅決否認前揭犯行，同辯稱彼等只是與自訴人簽訂代理合約書
    ，負責為自訴人鋪貨至各藥局販售，而賺取業務佣金，並非向自訴人購買減肥藥
    品自行銷售；被告丁○○另辯稱其與南美製藥廠來往已十八年，自訴人己○○○
    興業有限公司（以下簡稱聯儐公司）及甲○○係經由其介紹始認識南美製藥廠，
    本件自訴人所銷售之減肥藥品，係以每瓶一百八十元之價格向南美製藥廠所購，
    其怎麼可能以每瓶一千七百六十元向自訴人買斷再自行銷售以賺取價差，其在前
    開面額各二百十六萬元之五張支票上背書，是為保證代自訴人所收取之貨款必須
    繳回自訴人聯儐公司；被告甲○○另辯稱本件減肥藥品之銷售業務，並非伊主動
    找自訴人，是自訴人透過一位蔡先生來找伊，謂自訴人聯儐公司要銷售減肥藥品
    ，伊才與該蔡先生至南美製藥廠接洽將減肥藥品賣給自訴人，在自訴人尚未銷售
    本件減肥藥品之前，自訴人根本什麼產品都還沒有賣，自訴人謂其公司銷售之減
    肥藥品及其他相關健康產品具有廣大之市場銷售率，為被告等所知悉云云，完全
    不實在，且本案在原審法院時，伊即要求與自訴人對帳，自訴人則拒不與彼等對
    帳；被告丙○○另辯稱其只是自訴人公司在高屏地區之業務員，並未向自訴人訂
    貨購買減肥藥品，本件之減肥藥品，自訴人是以每瓶一百八十元向南美製藥廠買
    進，再以每瓶一千七百六十元賣給各藥房，被告等若是詐欺集團，再笨也不可能
    笨到就成本一百八十元的藥品，向自訴人以一千七百六十元買進，再以同價賣給
    各藥房，而未賺取絲毫之價差利潤等語。
四、本案經本院審理結果，認第一審判決對被告等四人均為無罪之諭知，認事用法並
    無不當，應予維持，並引用第一審判決書記載之證據及理由（如附件）。
五、依據原審卷第一０一頁之代理合約書影本，關於雙方當事人約定之條款所載：「
    一、乙方（按即竹堤公司）自即日起代理甲方（按即聯儐公司）之產品行銷業務
    ，代理區域為高、屏縣市，：：：。二、乙方自即日起，應負責市場之行銷推展
    與市場資訊回報，甲方得負責本合約商品之貨源供應，並負責商品之廣告。三、
    乙方應配合甲方於每期藥品特賣期間之作業，並簽立特賣合約書，其中應明定雙
    方之特賣方式、佣金費用、特賣額度等，並須代甲方向各會員藥房收取特賣款項
    ，：：：。四、甲方得於每次特賣期結束後，支付乙方業務佣金，：：：。」等
    語，乙方僅負責代理甲方產品之行銷業務，負責市場之行銷推展與市場資訊回報
    ，負責配合甲方於每期藥品特賣期間之作業，並須代甲方向各會員藥房收取特賣
    款項，甲方則於每次特賣期結束後，支付乙方業務佣金，姑不論該代理合約書中
    並未載明雙方間係買賣之關係，倘竹堤公司或被告等人係向自訴人買進減肥藥品
    再行銷售予各藥房，即理當盈虧自負，自無代理甲方之產品行銷業務可言，該代
    理合約書顯難據以認定竹堤公司或被告等人與自訴人間，就上開減肥藥品確存有
    買賣之權利義務關係。
六、原審卷第一六六頁所附乙○○之名片影本，業據自訴人聯儐公司之代表人李儐於
    原審調查中陳明該名片確係聯儐公司幫被告乙○○所印（原審卷第二九一頁），
    而依該名片所示乙○○之身份，係聯儐公司高屏區之業務代表，倘被告乙○○與
    自訴人間就上開減肥藥品係屬買賣雙方當事人之關係，自訴人又何致於為被告乙○○印名片，並於名片上面表明乙○○係自訴人聯儐公司高屏區之業務代表？
七、聯儐公司出貨予各藥房之出貨單上，係經載明「本單貨款未清償前，本公司保有
    貨品所有權」「付款時敬請開立【己○○○興業有限公司】指名抬頭之支票」各
    等語；聯儐公司與各藥房間簽立之約定書，亦經載明「：：：。二、最後一張支
    票領兌，如銷貨未達一半者，可通知本公司以現金取回貨品。：：：三、如有漏
    貨事實者，本公司可停止出貨，並取消約定之權益。四、上述約定事項如有未盡
    事宜，可經由雙方同意後增減之。：：：」等語，有出貨單、及約定書等影本附
    卷可稽，（原審卷第一六七至一七六頁），倘上開減肥藥品係自訴人公司賣給竹
    堤公司或被告等人，再由被告等人銷售予各藥房，自訴人又如何在其出貨予各藥
    房之出貨單上載明「本單貨款未清償前，本公司保有貨品所有權」「付款時敬請
    開立【己○○○興業有限公司】指名抬頭之支票」各等語；又如何逕與各藥房間
    簽立約定書載明雙方買賣之權益關係？
八、自訴代理人於原審調查中雖否認自訴人每月撥入被告甲○○帳戶之七萬元係付給
    甲○○之薪資，並陳稱該七萬元是欲供甲○○等人交際應酬之用，或陳稱係作為
    甲○○之佣金云云，（原審卷第一五八頁、第一九三、一九四頁），然自訴人聯
    儐公司如係將上開減肥藥品賣給竹堤公司，再由被告等人銷售予各藥房，何以自
    訴人還須每月支付被告甲○○七萬元作為佣金或供甲○○交際應酬之需，其中之
    矛盾，自訴人又如何自圓其說？
九、被告丁○○於九十年五月二十一日原審調查中供陳渠等已收二十幾萬元之貨款，
    要跟自訴人對帳，但自訴人不接受，（原審卷第一三五頁），於自訴人提起本件
    自訴之前，竹堤公司亦曾於九十年三月一日發函要求自訴人定期會帳，自訴人雖
    經覆函，惟就會帳一節則隻字未提，有各該存證信函影本附卷可參，（原審卷第
    二０三頁，第二０四、二０五頁），此外自訴代理人於原審調查中亦不諱言所謂
    經自訴人賣給竹堤公司之減肥藥品，都還在各藥房，（原審卷第一三四頁），嗣
    後更據陳明業經雙方完成盤點對帳，被告已交給自訴人三十七萬餘元，扣掉盤點
    所收之款、及被告丙○○所收取的二十四萬餘元之外，其餘貨品均已由自訴人收
    回等情綦詳（原審卷第二八五頁）；自訴人之減肥藥品係鋪陳在各藥房供出售，
    被告等人當知除非各該藥房已將藥品出售並將貨款交予彼等，對於彼等實無任何
    利益可言，然被告等人既未欺瞞自訴人向各該藥房收取貨款，而拒不會帳或拒不
    將款交給自訴人，又如何認定被告等人對於上開藥品或貨款係基於不法所有之意
    圖？自此以觀，自訴人與被告等人間就上開減肥藥品之關係顯係民事債務問題，
    益堪斷言。
十、本件核屬民事債務問題，已十分明瞭，自訴人復聲請：(1)命被告乙○○提出自訴
    人公司代表人李儐收受前述五張支票時所簽立之簽收單。(2)就承銷上開減肥藥品
    之各藥房，擇其中二至三家之負責人單獨予以傳訊，查明被告乙○○等人當初如
    何與其約定減肥藥品之銷售事宜。(3)調閱本院八十五年度上易字第三三三號刑事
    卷，資以證明被告甲○○習於以類似之詐欺手段騙取他人財物。因待證事項已臻
    明瞭，自訴人聲請調查之證據，均無再行調查之必要。原審以無證據足認被告犯
    罪，而對被告等四人均為無罪之諭知，經核並無不合，自訴人上訴意旨仍執陳詞
    ，略以上開代理合約書，係被告等人與自訴人間約定經銷購買減肥藥品所簽之契
    約，上述五張支票係被告等人為支付彼等向自訴人經銷訂購減肥藥品之貨款，並
    非所謂之保證票云云，指摘原判決不當，非有理由，應予駁回。
十一、據上論斷，應依刑事訴訟法第三百七十三條、第三百六十八條，判決如主文。
中      華      民      國　    九十二     年     二      月   二十七 　日
                                臺灣高等法院臺中分院刑事第十庭
                                      審判長法  官  林  照  明
                                      　　　法　官　蔡　名　曜
                                      　　　法  官  王  　　銘
右正本證明與原本無異。
不得上訴。
　　　　　　　　　　　　　　　　　　　　　　書記官    錫  彬
中      華      民      國　    九十二     年     三      月     三 　　日
                                                                        Ｒ
臺灣臺中地方法院刑事判決                            九十年度自字第二六三號
    自  訴  人  己○○○興業有限公司
                        設臺中縣豐原市○○○路七０三號十一樓之一
    代  表  人  李儐    住同右
    代  理  人  戊○○律師
    被      告  乙○○  男  四十歲（民國○○○年○月○○日生）
                        住屏東縣屏東市○○路九六號
                        身分證統一編號：Ｔ一二二四五五七五號
    選任辯護人  戴雅韻律師
    被      告  丙○○  男  三十二歲（民國○○○年○月○日生）
                        住高雄市○○區○○路四一九巷一弄三之一號
                        居高雄市○○區○○路三八０巷二弄三號五樓
                        身分證統一編號：Ｅ一二九六一二五號
                丁○○  男  四十七歲（民國○○○年○月○○日生）
                        住高雄市○○區○○路二九０之三號八樓
                        身分證統一編號：Ｓ一0000000號
                甲○○  男  四十二歲（民國○○○年○月○○○日生）
                        住臺北縣新莊市○○○路七０巷二六號五樓
                        身分證統一編號：Ａ0000000四號
右列被告因詐欺案件，經自訴人提起自訴，本院判決如左：
    主    文
乙○○、丙○○、丁○○、甲○○，均無罪。
    理    由
一、自訴意旨略以：被告乙○○、丙○○、甲○○及丁○○等四人因知悉自訴人公司
    就銷售減肥藥品及其他相關健康產品具有廣大之市場銷售率，竟共同基於為自己
    不法所有之概括犯意，自民國八十九年二月初起，先後四、五次至自訴人位於臺
    中縣豐原市○○○路七０三號十一樓之一之公司營業處所，向自訴人之代表人誑
    稱被告乙○○及丙○○係高雄某大藥商超級營業員，另被告甲○○及丁○○乃電
    視廣告中知名藥品之幕後負責人，其等共同經銷之竹堤國際行銷事業有限公司（
    下稱竹堤公司）可經銷藥品，且於高屏地區具有廣大之銷售網，可代理自訴人將
    減肥藥品及其他相關健康產品銷售至高屏地區，以節省成本並拓展業務而增加盈
    餘，致使自訴人陷於錯誤，自同年二月二十四日起接受被告等人下單訂貨，並陸
    續於如附表所示日期，將藥品寄送至被告等人所指定如附表所示之藥房。迨至同
    年三月十五日，始由被告乙○○及丙○○以竹堤公司名義與自訴人簽訂代理合約
    書，並約定被告等人至遲應於自訴人出貨後三個月內給付貨款。嗣因前揭貨品銷
    售三個月後，被告等人仍未支付任何貨款，自訴人遂向被告等四人催討，然被告
    等四人竟猶向自訴人誑稱前揭藥品銷路良好，其等願於同年六月二十日給付貨款
    並預付一年之預定代理銷售貨款總金額新台幣（下同）一千二百萬元，扣除百分
    之十之銷售獎金，將實付一千零八十萬元等語，而旋即交付以竹堤公司為發票人
    、發票日分別為八十九年九月三十日、十月三十一日、十一月三十日、十二月三
    十一日及九十年一月三十一日、面額均為二百十六萬元之支票五紙予自訴人，並
    由被告甲○○及丁○○於該五紙支票上共同背書以取信自訴人，致使自訴人誤以
    被告將依約支付前揭貨款，而自同年七月一日起復陸續接受被告等人下單訂貨，
    並依約將藥品寄送予被告等人所指定如附表所示之藥商。迄於八十九年九月三十
    日，自訴人將前揭支票提示而因存款不足及拒絕往來遭退票，且欲向被告等人催
    索均無法聯絡被告等人，經查詢竹堤公司已於八十九年八月二十四日辦理停業後
    ，始知悉受騙。共計自訴人已遭詐騙而出貨之貨款達六百七十六萬四千四百元，
    另前揭支票退票後，自訴人經締約而尚未出貨部分之貨款有四百零三萬五千六百
    元。因認被告等四人均係以誑稱竹堤公司可代為經銷藥品之虛偽事實，致自訴人
    陷於錯誤而將藥品送至被告指定之各藥房，其等則藉此向各藥局收取貨款，而涉
    有共同連續犯刑法第三百三十九條第一項、第三項之詐欺取財既遂罪嫌及詐欺取
    財未遂罪嫌。
二、自訴意旨認被告等人涉犯上開罪嫌，無非係以上開事實，有代理合約書、藥房名
    冊、出貨明細、紅單聯表、託運單、公司登記資料、支票及退票理由單等在卷足
    參，為其論據。
三、按犯罪事實應依證據認定之，無證據不得推定其犯罪事實；又被告否認犯罪事實
    所持之辯解，縱屬不能成立，仍非有積極證據足以證明其犯罪行為，不能遽為有
    罪之認定，刑事訴訟法第一百五十四條、最高法院三十年上字一八三一號判例參
    照。復按刑事訴訟法上所謂認定犯罪事實之證據，係指足以認定被告確有犯罪行
    為之積極證據而言，該項證據自須適合於被告犯罪事實之認定，始得採為斷罪資
    料；且犯罪事實之認定，應憑真實之證據，倘證據是否真實尚欠明顯，自難以擬
    制推測之方法，為其判斷之基礎；另證據之證明力，固屬於法院判斷之自由，惟
    證據本身如有瑕疵，則在瑕疵未能究明以前，遽採為有罪之根據，即難謂適法，
    最高法院二十九年上字第三一○五號、五十三年台上字第六五六號及三十二年上
    字第九七一號分別著有判例可資參照。
四、訊據被告乙○○及丙○○固坦認其等曾於上開時、地與自訴人簽訂前揭代理合約
    書，並交付前揭經被告甲○○及丁○○背書之支票五紙，而自訴人確曾於前揭時
    日託運如附表所示數額之產品至如附表所示之各藥局，其等曾於紅單聯表上簽收
    表示已取得向藥局收款所用之紅單聯，又其等簽發之支票事後已跳票，竹堤公司
    亦於八十九年八月十四日辦理變更，並於九十年六月三十日停業等情不諱，另被
    告甲○○及丁○○亦均對其等曾於上開支票上背書等情供認不諱，核與自訴人之
    代理人李濱所陳情節相符，並有代理合約書、藥房名冊、出貨明細、紅單聯表、
    託運單、公司登記資料、支票及退票理由單等在卷足參。惟其等仍均堅詞否認有
    何詐欺或侵占之犯行，被告乙○○及丙○○辯稱：其等僅與自訴人簽訂代理合約
    書而負責為自訴人鋪貨至藥局販售，並代理自訴人以紅單聯向藥局先行收取貨款
    ，並非逕以竹堤公司名義向自訴人訂貨，其間並無任何買賣關係，其等係賺取代
    理自訴人與藥局間締結買賣契約，經藥局事後實際售出藥品數額百分之十之業務
    佣金，至簽發之支票五紙乃係擔保其等日後必將所收貨款交予自訴人，並非支付
    一年預定代理銷售之貨款金額等語；另被告甲○○則辯稱：其係自訴人之業務顧
    問，每月均向自訴人收取七萬元之薪資，並未與被告乙○○及丙○○共同向自訴
    人購貨等語；而被告丁○○乃辯稱：其與竹堤公司及自訴人公司均無關聯，並未
    經手其等間之任何業務往來，既無參與訂貨等事宜，當無任何詐欺或侵占之犯行
    等情。經查：
（一）自訴人指陳因被告等人分別誑稱為超級業務員及電視廣告中知名藥品之幕後負
      責人，始致其陷於錯誤而簽訂前揭代理合約書，並同意依被告指定而出貨予各
      藥局等情，既為被告所否認，而陳稱其等確係銷售藥品多年之業務員等語，並
      核與證人即和德藥局負責人張志忠、信安藥局負責人邱清玉及南美製藥股份有
      限公司（下稱南美公司）之負責人毛樹煌分別證稱被告乙○○、甲○○及丁○○等人確均有代理銷售藥品多年之經驗等情相符，自堪認被告等人確有長期熟
      識之藥局，而有代理其他藥廠銷售藥品之經驗及能力無訛。再者，被告等人均
      辯稱其等與自訴人並無任何購貨之買賣關係等情在卷，且被告乙○○及丙○○
      辯稱其等並未自行向自訴人表示可代為推廣及經銷高屏地區之藥品業務，因其
      等在高屏地區早已具有經銷網，自訴人公司之人員即被告甲○○知悉上情而主
      動與其等接洽，始訂立前揭代理合約書等情，並核與被告甲○○所陳情節相符
      ，則自訴人陳稱前揭代理合約書係其與被告間約定經銷購貨之買賣契約等情是
      否屬實，即有可疑，而應調查其他證據以審認之。又自訴人雖陳稱被告訂立代
      理合約書乃係向其訂貨，而成立買賣關係，被告等人簽發或背書之支票五紙係
      作為支付一年預定經銷藥品之貨款金額等情；然查，被告均否認上情，被告乙○○及丙○○並辯稱其僅係代理自訴人鋪貨至藥局，並代理收取貨款而由自訴
      人處賺取業務佣金，藥品之買賣契約關係係存在於藥局及自訴人之間，自訴人
      逕將藥品送至藥局後，在藥局未付款前，該藥品之所有權仍屬自訴人所有，其
      等並非以竹堤公司名義向自訴人購貨，自非以前揭支票支付貨款金額，該支票
      五紙僅係擔保其等代為收取款項後，必與自訴人對帳而將貨款交予自訴人之保
      證票等語；而被告甲○○亦辯稱其係自訴人之業務顧問，於支票背書係擔保代
      理經銷之竹堤公司定將代收款項交予自訴人，尚無締約購貨以詐騙藥品或貨款
      等情；另被告丁○○亦辯稱其並非前揭代理合約書之當事人，亦未參與其後藥
      品行銷之相關事宜等語在卷，則以該代理合約書確弗如證人毛樹煌所提其與自
      訴人簽訂之經銷合約書（參見本院案卷第三三０頁）中關於批貨數量、經銷價
      格及付款方式等記載，亦即被告乙○○及丙○○未曾於代理合約書中就其等預
      定銷售上開數量與金額之藥品，以及被告簽發前揭支票五紙所為何用有明確約
      定等情觀之，被告訂立之前揭代理合約書及簽發之支票，究係成立自訴人所指
      之買賣關係，再由被告以竹堤公司名義轉售藥局以賺取差價，而支票五紙係支
      付貨款之價金，抑或被告僅係居於代理自訴人與藥局成立買賣契約之地位，藉
      此向自訴人收取業務佣金，該支票五紙僅係擔保被告自藥局代收之貨款將交予
      自訴人，即有疑義。
（二）經查，被告乙○○及丙○○僅係告以自訴人某一藥局名稱、應送達之藥品名稱
      及數量，並無任何以竹堤公司名義出具之訂貨單或買賣契約，自訴人亦依此送
      貨至各藥局等情，既為自訴人是認，而觀諸證人即自訴人公司之員工兼股東黃
      俊堅及賴勝利於本院調查時分別證稱：「區域代理商會以電話或傳真向公司表
      示藥局要多少貨，需求數量是由藥房通知區域代理商，未嚴格限制幾天前訂貨
      。」等語及「貨品係由區域代理商提供藥局名單，八十九年間至九十年初時我
      們有三種商品，出貨單上面會有藥局所需數量及品名，根據名單直接從公司委
      託貨運公司出貨到藥局，藥局會將簽收文件交付貨運公司，出貨單是一式四聯
      ，公司先留存三聯，一聯給區域代理商，而由區域代理商交給藥局簽收後確認
      買賣動作，那一聯沒有退回，貨運公司會自備一聯交給藥局簽收，貨運公司收
      受公司貨物時會給公司及藥局各一份文件，但給藥局的文件不會給公司，藥品
      數量係由區域代理商乙○○決定，自訴人所提紅色出貨單並非我所說乙○○提
      出之名單，而是公司列印的出貨單，乙○○提出者是藥房名單，數量則是乙○○到公司向我表示所需貨品數量，至於訂貨是幾天前訂貨我記不清楚了。」等
      情，復可見其等就被告之訂貨方式為何所陳有所歧異，自尚非可據其等所言上
      情認定被告簽訂前揭代理合約書乃係向自訴人訂貨至明。蓋因倘若自訴人所指
      被告乙○○及丙○○乃向其預定一年之銷售貨款後，即陸續向其訂購上開藥品
      等情屬實，則被告就該金額不匪之買賣關係，豈有不詳實出具訂貨單或買賣契
      約，俾供日後確認自訴人售出之藥品確為其所訂購以杜爭議之理，是被告乙○○及丙○○辯稱並非其等向自訴人購買藥品，該藥品均由自訴人直接送至各藥
      局等情，核屬有據。
（三）次查，自訴人係依被告乙○○及丙○○提出之藥局名單及藥品數量等資料，以
      託運方式將藥品送至如附表所示之各藥局銷售，各藥局於貨款未償前，仍未取
      得該等貨品所有權，而由自訴人保有，若各藥局支付貨款，則應開立以自訴人
      指名抬頭之支票，貨品未及銷售者，一定期限內得通知自訴人以現金取回貨品
      等情，既據證人即藥局負責人張志忠及邱清玉於本院調查時分別證稱「一般藥
      商都是收到貨後將單據保存，藥廠要回收藥品，須拿該單據與我對帳，是乙○○及一名經理與我對帳。因乙○○持有與我相同的單據，我就相信他是寄貨的
      那方，所以讓他取走，產品上均有標示價錢，我收到貨時不知是乙○○推薦的
      藥品，乙○○以前有推薦過藥品，但關於本案的藥品，他未向我推薦，是乙○○陪聯儐公司的人來收貨及貨款時，我才知乙○○有參與。」及「我有賣過自
      訴人公司的藥品，是他們公司自己主動寄過來的，乙○○沒跟我推薦過聯儐公
      司的藥品，但是後來乙○○有和自訴人公司的人來我藥局收貨款及貨，並拿出
      單據核對，我才知道乙○○有參與這項藥品的業務。」等語詳實，而證人賴勝
      利於本院調查時亦陳稱該出貨單確係自訴人出貨時所列印者等情在卷，並有出
      貨單（參見本院案卷第一六七頁以下）及自訴人與宏大等藥局之約定書（參見
      本院案卷第一七０頁、第一七五頁）附卷可參，則堪認被告乙○○及丙○○辯
      稱前揭代理合約書之簽訂僅係約定由其等負責為自訴人鋪貨至各藥局，藥品送
      至各藥局後，藥品所有權人仍係自訴人，藥局支付貨款時，仍應以自訴人為出
      貨人，藥局乃與自訴人成立買賣契約，其等於紅單聯上簽章僅表示日後將依約
      代理自訴人持紅單聯向各藥局收取各該款項，其等既未取得貨品或貨款所有權
      ，自未就該貨品銷售情形自負盈虧等語，應堪採信。另者，倘依自訴人所指前
      揭支票五紙乃因被告預定一年將銷售一千二百萬元之貨款，是於扣除被告應得
      之百分之十銷售獎金後，由被告等人簽發及背書者等情，亦即被告與自訴人間
      確屬買賣關係以觀，則被告乙○○等人之所得應為自行銷售貨品之利潤，此時
      自訴人豈須另行支付銷售獎金予被告，且被告何以未就自訴人售予其之藥品價
      格提高後再另行出貨販售予各藥局以賺取差價，是足證自訴人指陳被告係向其
      購買藥品後販售予各藥局，顯係詐騙其售出前揭藥品以賺取該等貨款金額，而
惡意倒閉令前揭貨款支票跳票云云，已非足取。
（四）至被告甲○○辯稱其與自訴人亦無買賣關係，其係自訴人公司之業務顧問，有
      自訴人每月匯入之固定薪資可證等情，雖為自訴人所否認；然查，自訴人既自
      承其每月確有支付被告甲○○七萬元費用以為佣金或供其交際應酬等語在卷，
      復有甲○○之存簿明細及載明「顧問費（含交際費）、受款人甲○○」（參見
      本院案卷第二０八頁）等字樣，由自訴人公司開立之支付證明單附卷足參，則
      縱認證人黃俊堅及賴勝利所陳被告甲○○並非自訴人公司之職員等情屬實，惟
      常理上，買賣契約之出買人既無交付交際應酬費用或佣金予買受人之理，亦即
      被告等人若係盈虧自負而賺取銷售獎金，則如何拓展自訴人公司之業務及因此
      須支出之交際等費用，即屬被告等人所應自行承擔之風險，何以自訴人猶按月
      給予被告甲○○七萬元以作為拓展藥品市場及交際應酬之費用之可能，是應堪
      據此認定不論該七萬元究係被告甲○○之薪資、業務佣金或交際應酬費，被告
      甲○○與自訴人間均無任何買賣關係存在甚明。再查，自訴人復自承其係透過
      被告甲○○而與南美公司訂立南美減肥氣丸之經銷合約，進而得以每瓶一百八
      十元之價格向南美公司購買該產品等語在卷，並核與證人毛樹煌證述情節相符
      （參見本院案卷第三二五頁），且有經銷合約書附卷足參，則果若被告甲○○
      欲將前揭減肥氣丸販售至各藥局以賺取差價利潤，焉不逕與其熟稔之南美公司
      締約訂購，卻以轉手後高達一千七百六十元之零售價向自訴人購買，是益徵被
      告等人均無向自訴人購買前揭貨品後，再行向藥局收取貨款以賺取貨款差價之
      可能。綜上，復參以自訴人陳稱確有印製被告乙○○為自訴人業務員之名片供
      被告乙○○使用等情，確有前揭名片附卷足參，當堪認被告乙○○、丙○○及
      甲○○等人辯稱其等均係代理自訴人推銷藥品業務，並代為收取貨款，而向自
      訴人收取業務佣金等情，應係屬實。
（五）再者，觀諸前揭代理合約書第三條及第四條所載：「乙方（即竹堤公司）應配
      合甲方（即自訴人）於每期藥品特賣期間之作業，並須代甲方向各會員藥房收
      取特賣款項」、「甲方得於每次特賣期結束後，支付乙方業務佣金」等情，既
      足見自訴人於該代理合約書上已授權被告代為向各藥局收取特賣會款，且自訴
      人得於特賣期結束後，支付乙方即被告乙○○及丙○○業務佣金，當益徵被告
      等人辯稱其等係代理自訴人向各藥局收取貨款，並非盈虧自負，而僅賺取業務
      佣金等語，洵屬有據。又查，自訴人既自承其僅出貨約六百餘萬元，並已逕行
      提示前揭面額達一千零八十萬元之支票五紙等情，並有出貨單、銷售明細、支
      票及退票理由單附卷可參，則倘認被告等人所簽發或背書之支票五紙確係扣除
      業務佣金後，預付一整年代理銷售貨款一千二百萬元之用，則被告至少應當簽
      發最後到期日已達銷售一年後之支票，方屬合理，豈有於締約之初而未收取貨
      品之前，先行交予自訴人前揭至遲於九十年一月三十一日即屆期之支票五紙，
      又自訴人何以得於出貨數量未達票款數額之際，逕行提示前揭票據以收取買賣
      契約價款之理，是堪認自訴人陳稱前揭支票係被告依代理合約訂貨而支付貨款
      之票據云云，顯與常理相悖。另外，自訴人係將藥品送至各藥局，而非交予被
      告收執後再行販售，其後因藥品銷路不佳，自訴人曾於九十年三月間與被告同
      至如附表所示各藥局取回藥品等情，既據被告乙○○、丙○○陳稱在卷，且為
      自訴人所是認，復經證人黃俊堅及賴勝利證述詳實，並有出貨單附卷足參，則
      被告辯稱其等自始均未曾取得前揭藥品，而無向自訴人詐取藥品或藉此以自己
      名義向藥局收取貨款之情，其等僅係代理自訴人鋪貨至各藥局以賺取藥局實際
      售出後之銷售佣金等語，應堪採信。蓋以被告果若有共同為自己不法所有而詐
      取藥品之意圖，何以係由自訴人逕行出貨至各藥局，而非將藥品交予被告等人
      收受，又倘若被告等人係藉由自訴人出貨而向各藥局收取貨款，並以拒付票款
      之方式達其等詐欺取財之目的，則其等復何以遲未向各藥商收取其他貨款，且
      向各藥局表明仍可退貨，其後並陪同自訴人公司之業務員至各藥局收回前揭藥
      品及貨款。
（六）再以，自訴人雖據竹堤公司事後於八十九年八月十四日申請停業，且前揭支票
      五紙均因遭拒絕往來及存款不足而退票，認被告等人自始即有使竹堤公司惡性
      倒閉以詐取藥品或貨款，並無以支票支付或擔保貨款之意思；然查，被告乙○○、丙○○與自訴人締約時，既以竹堤公司名義與各藥局為正常業務往來達數
      月之久，此有證人張志忠及邱清玉證述在卷，且有公司登記資料附卷足參，則
      當無從以被告等人訂約時所簽發之票據事後均遭退票，且竹堤公司亦辦理停業
      等情，遽認竹堤公司之營運狀況自被告向自訴人鋪貨即同年二月二十四日起業
      已不佳，被告等人均明知前揭票據並無兌現或擔保之可能，猶仍藉由簽發或背
      書前揭票據之方式取信自訴人。至於，被告丁○○辯稱其未曾參與前揭代理銷
      售等事宜，僅曾代為在前揭保證支票上背書等情，既核與被告乙○○、丙○○
      及甲○○所供情節均相符，而自訴人所提之出貨單或紅單聯表上亦均無被告丁○○之簽名，以表示被告丁○○曾向自訴人訂貨，抑或簽收紅單聯而據之向各
      藥局收款，自屬無證據認定被告丁○○有何共同向自訴人訂貨以詐欺取財之犯
      行。綜上可知，被告等人並非以買賣方式向自訴人訂購前揭藥品，其等簽訂代
      理合約書之意旨，乃係代理自訴人鋪貨至各藥局，令自訴人與各藥局間成立貨
      品銷售買賣之契約，而向自訴人收取締約銷售之報酬，至其等簽發或背書之支
      票五紙，則係作為其等日後必將基於前揭代理合約書所示代收貨款權而向藥局
      收取之款項全數交回予自訴人無疑。
（七）此外，自訴人雖另以被告等人既自承曾先後二次因業務關係，於八十九年七月
      間向敏安藥局收取六十萬元貨款，又被告丙○○亦曾向其他藥局收取二十餘萬
      元之貨款，該等貨款業已均悉數存入其等之帳戶而未交予自訴人等情，認為被
      告等人若非向自訴人購買藥品而僅係自訴人之業務員，其等代收之款項未交予
      自訴人即涉有侵占罪嫌云云。然查，前揭代理合約書既未載明被告與自訴人應
      如何分別取得銷售佣金及貨款價額等情，亦即尚無從證明被告可取得之代理銷
      售佣金，應於其等將代理取得之價款全數交予自訴人收執後始取得，而自訴人
      之代理人於本院審理時復陳稱代理商向藥局收取之貨款得直接存入其等之帳戶
      等情詳實，則被告辯稱其等代為收取之貨款，須待其等與自訴人對帳，並扣除
      佣金，且取回前揭保證支票之同時，方交予自訴人收執等情，應可採信。蓋以
      被告及自訴人雙方於簽訂前揭代理合約書之際，既有考量應由被告簽發支票以
      擔保日後取回之貨款將交予自訴人收執，則被告當亦知悉須以該對帳方式保障
      其等之權益，亦即被告與自訴人締約時應當確有權衡並約定藉由前揭對帳方式
      ，同時保障自訴人將來必可取得貨款，以及被告可取回前揭保證支票並取得佣
      金之權益無疑，否則假若被告於未進行對帳前即將全數貨款交予自訴人，自訴
      人卻拒不給付佣金及歸還前揭保證支票，則被告將處於不利之地位，其等之權
      益即無從受到保護，是被告乙○○、丙○○等人辯稱其等與自訴人間有約定須
      待對帳後交付代收貨款等語，應堪予採信。末查，被告乙○○及丙○○曾於自
      訴人提起本件自訴前寄發存證信函予自訴人，要求自訴人進行對帳，並表示欲
      交回藥商支付之貨款予自訴人，而取回其等前揭簽發之支票五紙等情，有前揭
      存證信函附卷足參，自益證被告等人確無將前揭貨款據為己有之侵占意圖至明
      。總括而言，縱使不論被告與自訴人間之關係實為受僱之業務員或買賣關係，
      被告等人主觀上既認其等係代自訴人推銷藥品及先行收取貨款之業務員，且因
      認其等與自訴人尚未對帳，始因此將貨款支票兌現而預定日後交還現金予自訴
      人，自可證被告等人確有交付已收取貨款及代為收回未售出藥品予自訴人之意
      思，其等辯稱均無詐取貨款或貨物之情，抑無侵占之意圖等語，應堪予採信。
      揆諸前揭說明，參諸卷內現存證據，既無法證明被告等人確有詐欺或侵占犯行
      ，且復查無其他積極證據足資證明被告等四人有自訴人所指之行為，核屬不能
      證明被告等四人犯罪，自應諭知被告乙○○、丙○○、甲○○及丁○○均無罪
      之判決。
據上論斷，應依刑事訴訟法第三百四十三條、第三百零一條第一項前段，判決如主文
。
中      華      民      國      九十一      年     十一    月    八     日
                                臺灣臺中地方法院刑事第二庭
                                        法  官  許  惠  瑜
右正本證明與原本無異。
如不服本判決，應於判決送達後十日內向本院提出上訴狀，上訴於臺灣高等法院臺中
分院（須附繕本）。
                                        書記官
中      華      民      國      九十一      年      十一    月    八    日
